【裁判字號】    95,訴,9555
【裁判日期】    951005
【裁判案由】    返還信用卡消費貸款
【裁判全文】
臺灣臺北地方法院民事裁定              95年度訴字第9555號
    原      告  國泰世華商業銀行股份有限公司
    法定代理人  甲○○
    訴訟代理人  戊○○
    被      告  丁○○
                乙○○
上列當事人間給付信用卡消費款事件，本院裁定如下：
    主  文
本件移送臺灣高雄地方法院。
    理  由
一、按當事人得以合意定第一審管轄法院；第24條之合意管轄，
    如當事人之一造為法人或商人，依其預定用於同類契約之條
    款而成立，按其情形顯失公平者，他造於為本案之言詞辯論
    前，得聲請移送於其管轄法院，民事訴訟法第24 條第1項前
    段、第28條第2 項前段分別定有明文。考其立法意旨，在於
    當事人之一造為法人或商人時，通常占有經濟上之強勢地位
    ，如因契約涉訟而須赴被告之住、居所地應訴，無論在組織
    及人員編制上，均尚難稱有重大不便。如法人或商人以預定
    用於同類契約之債務履行地或合意管轄條款，與非法人或商
    人之他造訂立契約時，他造就此類條款表面上雖有締約與否
    之自由，實際上幾無磋商或變更之餘地。則一旦因該契約涉
    訟，他造即必須遠赴法人或商人以定型化契約所預定之法院
    應訴，在考量應訴之不便，且多所勞費等程序上不利益之情
    況下，經濟上弱勢者往往被迫放棄應訴之機會，如此不僅顯
    示公平，並某程度侵害經濟上弱勢者在憲法上所保障之訴訟
    權，於是特別明文排除合意管轄規定之適用。是以，定型化
    契約當事人因此爭執涉訟時，如法人或商人據此向合意管轄
    法院起訴，在不影響當事人程序利益及浪費訴訟資源之情況
    下，非法人或商人之他造於為本案之言詞辯論前，得聲請移
    送於其管轄法院。因此，在無其他特別審判籍管轄法院之適
    用時，法院受理此種移轉管轄之聲請，自應依民事訴訟法第
    1條「以原就被」原則定管轄法院。
二、經查，本件原告固主張依兩造簽訂之約定條款第26條約定，
    雙方合意以本院為管轄法院，爰向本院起訴請求被告返還信
    用卡消費款云云。惟查，本件被告住所地係在高雄市○○○
    路192號9樓之1 ，此有戶籍謄本在卷可稽（原被告丙○○○
    部分，業據原告撤回起訴在案），被告與原告簽訂信用卡、
    代償卡契約及簡易通信貸款申請書，其日後債務履行地以及
    日常生活作息之地點，既均在高雄地區，則於發生本契約紛
    爭須訴訟時，自以在該處應訴最稱便利。如謂被告須受原告
    單方所擬定條款之約束，勢須為本件訟爭之新台幣542,986
    元，北上至本院應訴，如此被告在考量勞力、時間及費用等
    程序上不利益之情況下，或須因此放棄應訴之機會。由此可
    知，原告作為一法人，以事先擬定之個人信貸約定書約定本
    院為管轄法院，即屬顯失公平，為保護經濟上弱勢之被告，
    揆諸前揭規定及說明所示，本件即應排除合意管轄法院規定
    之適用。兩造間既無其他特別審判籍管轄法院規定之適用，
    依本法第1條第1項之規定，自應由臺灣高雄地方法院管轄，
    爰依被告聲請將本件移送於該管轄法院。
三、依民事訴訟法第28條第1項，裁定如主文。
中    華    民    國    95    年    10    月    5     日
                        民事第一庭法官  傅中樂
右為正本係照原本作成。
如對本裁定抗告須於裁定送達後10日內向本院提出抗告狀。
中    華    民    國    95    年    10    月    5     日
                                書記官  葉志昭                                                                                                                                                E


司法院資訊處製作；財團法人民間司法改革基金會備份。
